臺灣雲林地方法院民事判決　　　　　　 100年度家訴字第41號
原　　　告　愛璞資產管理有限公司
法定代理人　劉文正
訴訟代理人　聶韻秋
複 代理 人　管紹銘
被　　　告　蔡瑞雪
訴訟代理人　張智學律師
被　　　告　陳景星
上列當事人間代位請求剩餘財產分配事件，本院於民國100 年12
月8 日辯論終結，判決如下：
    主      文
原告之訴駁回。
訴訟費用由原告負擔。
    事實及理由
壹、程序方面：
一、按當事人法定代理人之代理權消滅者，訴訟程序在有法定代
    理人承受其訴訟以前當然停止，民事訴訟法第170 條第1 項
    定有明文。又同法第168 條至第172 條及第174 條所定之承
    受訴訟人，於得為承受時，應即為承受之聲明，亦為同法第
    175 條第1 項所明定。查本件訴訟繫屬時，被告之法定代理
    人為沈薛仙女，嗣於民國100 年9 月1 日變更法定代理人為
    劉文正，經劉文正於100 年9 月22日具狀聲明陳受訴訟，並
    提出公司變更登記表為憑（見本院卷第131 、132 頁），自
    合法上開規定，應予准許。
二、按訴狀送達後，原告不得將原訴變更或追加他訴，但請求之
    基礎事實同一者，或不甚礙被告之防禦及訴訟之終結者，不
    在此限，民事訴訟法第255 條第1 項第2 款、第7 款定有明
    文。又民事訴訟法第255 條第1 項第2 款所謂請求之基礎事
    實同一，係指變更或追加之訴與原訴之原因事實有其共同性
    ，先後所為請求之主張在社會生活上可認為有共通性或關連
    性，而就原請求之訴訟及證據資料於相當程度範圍內具有同
    一性或一體性，在審理時得加以利用，俾先後兩請求可在同
    一程序得加以解決，以避免重複審理，庶能統一解決紛爭，
    用符訴訟經濟者即屬之，最高法院96年度台上字第471 號判
    決要旨可供參照。本件原告起訴時，原僅列蔡瑞雪為被告，
    並聲明：「(一)原告代位訴外人陳景星地位，請求被告蔡瑞雪
    應給付新臺幣（下同）3,826,685 元，並由原告受領。(二)訴
    訟費用由被告負擔。」嗣於民國100 年10月6 日具狀追加陳
    景星為被告，並追加聲明為：「(一)撤銷被告陳景星於100 年
    1 月12日與被告蔡瑞雪所為之離婚協議書中，關於拋棄剩餘
    財產分配請求權之行為。(二)原告代位被告陳景星地位，請求
    被告蔡瑞雪應給付3,826,685 元，並由原告受領。(三)訴訟費
    用由被告負擔。」（見本院卷第136 頁、第172 頁反面）該
    追加之訴與原訴之法律關係雖有不同，惟所陳述者均係夫妻
    剩餘財產分配之事實，其原提出之證據資料仍得相互援用，
    應認其基礎事實同一，且於訴訟初期即為主張，不礙被告之
    防禦及訴訟終結，依前揭說明，原告訴之追加，亦應予准許
    。
三、被告陳景星經合法通知，未於最後言詞辯論期日到場，查無
    民事訴訟法第386 條各款所列情形之一，依原告之聲請，由
    其一造辯論而為判決。
貳、兩造之陳述及主張：
一、原告起訴主張：
  (一)原告自訴外人臺灣中小企業銀行股份有限公司（下稱臺灣中
    小企銀）、荷商柯企第三資產管理股份有限公司受讓對於訴
    外人蔡雅薇即帝國體育文具行、陳景初及被告陳景星本金11
    ,999,850元及法定遲延利息之債權，嗣聲請強制執行訴外人
    蔡雅薇即帝國體育文具行、陳景初及陳景星之財產，僅受償
    6,493 元，尚有(1)11,3 00,000 元，及自94年8 月3 日起至
    清償日止，按年息百分之9.57計算之利息，並自94年8 月3
    日起至清償日止，按上開利率百分之20計算之違約金，暨已
    核算產生尚未受償之利息2,710,527 元及違約金1,330,282
    元。(2)1,068,448 元，及自89年7 月16日起至清償日止，按
    年息百分之10.47 計算之利息，並自89年8 月17日起至清償
    日止，逾期在6 個月以內者，按上開利率百分之10，超過6
    個月者，按上開利率百分之20計算之違約金未獲清償。
  (二)蔡瑞雪、陳景星為夫妻關係，於67年10月9 日結婚，婚後未
    向法院辦理夫妻財產制契約登記，而陳景星尚有如前所述之
    本金、利息及違約金未償，且陳景星名下無可供扣押執行之
    財產，致難以清償前開債務，為此，原告爰依民法第1011條
    之規定，請求准予宣告被告間之夫妻財產改為分別財產制，
    並於100 年3 月15日經本院以99年度家訴字第44號判決，並
    於同年4 月7 日確定，是蔡瑞雪、陳景星間之法定財產制已
    消滅。詎陳景星於本院審理宣告分別財產制事件期間即100
    年1 月12日與蔡瑞雪協議離婚，並於離婚協議書中約定互相
    拋棄剩餘財產分配請求權，然蔡瑞雪於婚姻存續期間購置有
    坐落雲林縣北港鎮○街段21-576號土地及其上同段766 號建
    物（門牌號碼：雲林縣北港鎮○○街26號）、坐落同段63 1
    號土地及其上同段1402號建物（門牌號碼：雲林縣北港鎮○
    ○路391 巷2 號）、坐落雲林縣北港鎮○○段153 號土地及
    其上同段429 號建物（門牌號碼：雲林縣北港鎮○○路37-1
    號6 樓）【上開土地、建物各3 筆以下合稱系爭不動產】、
    多項集保股票及利息存款，則陳景星於婚姻關係消滅後，依
    民法第10 30 條之1 第1 項之規定，原得對蔡瑞雪請求分配
    夫妻剩餘財產，故陳景星對蔡瑞雪拋棄剩餘財產分配請求權
    ，顯致原告喪失對該等財產之利益，明顯侵害原告之債權，
    爰依民法第244 條第1 項之規定，請求撤銷被告間此部分之
    協議內容，並由原告代位陳景星向蔡瑞雪行使剩餘財產分配
    請求權。
  (四)並聲明：(1)撤銷被告陳景星於100 年1 月12日與被告蔡瑞雪
    所為之離婚協議書中，關於拋棄剩餘財產分配請求權之行為
    。(2)原告代位被告陳景星地位，請求被告蔡瑞雪應給付3,82
    6,685 元，並由原告受領。(3)訴訟費用由被告負擔。
二、對被告抗辯所為之陳述：
  (一)本件原債權人臺灣中小企銀於88年間聲請督促程序後，於92
    年間，向被告陳景星聲請強制執行，並於94年8 月9 日分配
    執行完畢。嗣原告又向本院聲請強制執行，以98年司執字第
    21854 號向陳景星設於郵局之帳戶收取存款6,693 元，並經
    執行終結而換發債權憑證，是本件尚未罹於民法第126 條所
    定之時效期間。
  (二)被告蔡瑞雪雖主張以其得對陳景星主張不當得利請求權抵銷
    作為抗辯，然此部份並未取得執行名義，依法不得主張。
  (三)被告蔡瑞雪抗辯陳景星自67年間結婚迄100 年離婚期間，對
    家庭均無貢獻，尚乏證據以實其說，並有違一般經驗法則，
    不足採信。
三、被告則執下列陳詞置辯：
  (一)被告蔡瑞雪方面：
  1.原告對於被告陳景星之債權係屬保證債務，其利息、違約金
    之債權已罹於5 年之時效期間。
  2.蔡瑞雪、陳景星結婚後，陳景星因身體狀況不佳，長期以來
    無法工作，閒賦在家，又好賭博，積欠賭債，不事生產，其
    生活浪費，致蔡瑞雪難以與陳景星繼續維持婚姻，於100 年
    1 月12日協議離婚，並約定雙方互不請求剩餘財產分配，而
    該部分，係雙方就各離婚條件達成共識後，約定彼此均拋棄
    向對方行使前開權利，則陳景星對蔡瑞雪既已無夫妻剩餘財
    產分配請求權存在，原告自無代位行使陳景星對蔡瑞雪之剩
    餘財產分配請求權。
  3.夫妻婚姻關係能否維持，是否離婚，本因各夫妻間之主觀認
    知及考量互異致有不同，而夫妻協議結束婚姻關係之條件，
    常係雙方綜合考慮情感、財產等各項因素加以協調讓步後之
    結果，衡情尚難僅以財產價值據而評量彼此之離婚條件是否
    合理相當。
  4.蔡瑞雪與陳景星生育長子陳秉駿、次子陳秉蔚，陳景星並未
    負擔為人父之扶養義務，全由蔡瑞雪單獨負擔，陳景星對於
    蔡瑞雪應負有不當得利之債務，因而蔡瑞雪與陳景星兩願離
    婚時雖約定雙方互不請求剩餘財產分配，然其非無償行為，
    應該包含蔡瑞雪不對陳景星就子女扶養義務所衍生之不當得
    利請求權，若未包含前述不當得利之請求權，蔡瑞雪則備位
    主張抵銷。
  5.有關系爭不動產之資金來源：
  坐落雲林縣北港鎮○街段21-576號土地及其上同段766 號建
    物（門牌號碼：雲林縣北港鎮○○街26號）部分：此筆房地
    係蔡瑞雪於婚前以薪資所得及合會會款購買，並在71年3 月
    26日取得，乃於74年6 月3 日民法親屬篇修正前，基於法律
    不溯既往原則，應認屬蔡瑞雪之原有財產，不得列入剩餘財
    產範圍。
  坐落同段63 1號土地及其上同段1402號建物（門牌號碼：雲
    林縣北港鎮○○路391 巷2 號）部分：蔡瑞雪於91年6 月30
    日自寶僑公司退休，於同年8 月27日取得該公司以支票給付
    之1,883,260 元勞工退休金，嗣勞保局於同年10月9 日再匯
    入勞保退休金1,453,878 元，蔡瑞雪復於94年4 月29日再向
    彰化銀行借款300 萬元，而以前揭款項向本院執行處拍定取
    得此部分之不動產，陳景星完全沒有貢獻。
  坐落雲林縣北港鎮○○段153 號土地及其上同段429 號建物
    （門牌號碼：雲林縣北港鎮○○路37-1號6 樓）部分：蔡瑞
    雪於98年7 月21日向花旗銀行貸款217,000 元作為投標法拍
    屋之保證金，又於同年月22日再貸款869,000 元作為繳納法
    拍屋之尾款，亦與陳景星無關。
  6.並聲明：(1)原告之訴駁回。(2)訴訟費用由原告負擔。
  (二)被告陳景星未於最後言詞辯論期日到庭，亦未為任何聲明，
    但曾以證人身分到庭陳稱：
  1.我原在家族事業幫忙從事作油及養豬飼料，月薪約1,500 元
    ，但僅工作1 年多，又因之前從事粗重工作時，曾傷及頸椎
    ，故自20餘歲起未再工作，都靠前妻蔡瑞雪養我。
  2.蔡瑞雪從事美容、化妝品、內衣與女人有關之工作，我無法
    幫忙，若待在店裡，客人看到男生就不敢進來；家事也都是
    由蔡瑞雪包辦。
  3.蔡瑞雪名下房地都是他自己出資所購買有部分是他的退休金
    及向銀行貸款，實際情形我都不清楚。
  4.我於100 年1 月1 日因賭博輸錢，遭蔡瑞雪叨唸只會吃不工
    作，我一氣之下毆打他，只好答應與他離婚。
  5.有關離婚條件，我只希望蔡瑞雪給我一些錢吃飯，並租屋讓
    我居住，因為小孩成年前的生活及教養費用我沒有幫忙分攤
    ，加上離婚前的家庭生活開支都是由蔡瑞雪負擔，自己知道
    理虧，故未要求與其分配財產。
、本院得心證之理由：
一、原告主張其自訴外人臺灣中小企銀、荷商柯企第三資產管理
    股份有限公司受讓對於訴外人蔡雅薇即帝國體育文具行、陳
    景初及陳景星本金11,999,8 50 元及利息之債權，嗣聲請強
    制執行訴外人蔡雅薇即帝國體育文具行、陳景初及被告陳景
    星之財產，僅受償6,493 元，尚有(1)11,300,000元，及自94
    年8 月3 日起至清償日止，按年息百分之9.57計算之利息，
    並自94年8 月3 日起至清償日止，按上開利率百分之20計算
    之違約金，暨已核算產生尚未受償之利息2,710,527 元及違
    約金1,330,282 元。(2)1,068,448 元，及自89年7 月16日起
    至清償日止，按年息百分之10.47 計算之利息，並自89年8
    月17日起至清償日止，逾期在6 個月以內者，按上開利率百
    分之10，超過6 個月者，按上開利率百分之20計算之違約金
    未獲清償之事實，業據原告提出本院98年度司執卯字第2185
    4 號債權憑證影本1 份在卷可稽（見本院卷第7-10頁），並
    經本院依職權調閱本院88年度促字第2548號支付命令、98年
    度司執字第21854 號強制執行卷證核閱無訛，復為兩造所不
    爭執（見本院卷第171 頁反面），堪信原告此部分之主張為
    真。
二、被告陳景星與蔡瑞雪於67年10月9 日結婚，雙方並未約定夫
    妻財產制，依當時之法律規定，係以聯合財產制為夫妻財產
    制，嗣原告於99年12月15日具狀訴請宣告被告間之財產制改
    用分別財產制，被告間於本院前開事件於100 年3 月15日宣
    判前，即100 年1 月12日協議離婚，並簽訂離婚協議書，其
    中特約條件載明「拋棄剩餘財產分配請求權」等語，並於同
    日向雲林縣北港戶政事務所辦理離婚登記。而被告間離婚後
    ，陳景星之財產僅有門牌號碼雲林縣四湖鄉○○村○○○路
    29號房屋1 棟，於99年6 月30日經核定房屋現值為20,300元
    ，於100 年6 月30日核定之現值則為19,900元；另蔡瑞雪之
    財產則有系爭不動產，原告與蔡瑞雪均同意為上開房地之現
    值各為966,600 元、5,210,100 元及1,131,826 元，原告復
    同意蔡瑞雪所有之股票不列入本件剩餘財產之分配等情，亦
    據原告提出戶籍謄本、本院99年度家訴字第44號民事判決暨
    確定證明書、土地暨建物登記第二類謄本、財政部臺北市國
    稅局99年度綜合所得稅各類所得資料清單、本院100 年度司
    裁全字第180 號民事裁定等件影本附卷可稽（見本院卷第12
    -29 頁），復經本院依職權向雲林縣北港鎮戶政事務所調取
    被告間之結婚、離婚登記相關資料，有該所100 年7 月25日
    雲北戶字第1000001665號函暨所附結婚登記申請書、結婚證
    書、離婚登記申請書、兩願離婚書在卷可佐（見本院卷第49
    -51 頁），並為原告與蔡瑞雪所不爭執（見本院卷第171 頁
    反面），亦堪信為真實。
三、按夫妻未以契約訂立夫妻財產制者，除本法另有規定外，以
    法定財產制為其夫妻財產制。又法定財產關係消滅時，夫或
    妻現存之婚後財產，扣除婚姻關係存續中所負債務後，如有
    剩餘，其雙方剩餘財產之差額，應平均分配。但因繼承或其
    他無償取得之財產及慰撫金不在此限，民法第1005條、第10
    30條之1 第1 項分別定有明文。又按債務人怠於行使其權利
    時，債權人因保全債權，得以自己之名義，行使其權利。但
    專屬於債務人本身者，不在此限，民法第242 條亦有明定。
    再按民法第242 條前段所定債務人怠於行使其權利時，債權
    人因保全債權，得以自己之名義，行使其權利之先決條件，
    須債務人果有此權利，且在可以行使之狀態，始有債權人代
    位行使之可言，最高法院著有65年台上字第381 號判例可資
    參照。本件被告蔡瑞雪與陳景星於100 年1 月12日登記離婚
    ，則蔡瑞雪與陳景星間之法定財產制關係消滅，陳景星原得
    向蔡瑞雪請求夫妻剩餘財產之分配，然陳景星業已拋棄對蔡
    瑞雪之夫妻剩餘財產差額分配請求權，業如前述，則該權利
    即歸消滅，依上開規定及判例意旨，原告雖對陳景星有債權
    存在，且陳景星已負遲延責任，復無資力足以清償對原告之
    債務，然而陳景星既無權利可供行使，原告即無從代位行使
    權利。但原告另主張陳景星上開拋棄行為，有民法第244 條
    第1 項所規定之情，應予撤銷。是本件兩造之爭點經協議簡
    化後應為：(一)原告得否依民法第244 條第1 項規定，聲請撤
    銷陳景星於100 年1 月12日對蔡瑞雪所為拋棄夫妻剩餘財產
    分配請求權之意思表示？(二)原告代位陳景星向蔡瑞雪請求剩
    餘財產分配有無理由？(三)若原告上開主張有理由，蔡瑞雪可
    否主張抵銷或減輕或免除其分配額？本院分別論述如下。
四、原告得否依民法第244 條第1 項規定，聲請撤銷陳景星於10
    0 年1 月12日對蔡瑞雪所為拋棄夫妻剩餘財產分配請求權之
    意思表示？
  (一)按利息、紅利、租金、贍養費、退職金及其他1 年或不及1
    年之定期給付債權，其各期給付請求權，因5 年間不行使而
    消滅。又消滅時效，因下列事由而中斷：一請求；二承認；
    三起訴。下列事項，與起訴有同一效力：一依督促程序，聲
    請發支付命令；二聲請調解或提付仲裁；三申報和解債權或
    破產債權；四告知訴訟；五開始執行行為或聲請強制執行，
    民法第126 條、第129 條分別定有明文。本件被告陳景星所
    積欠之債務，曾經原告於88年間聲請督促程序取得本院88年
    度促字第1144、1148、2548、3926號支付命令後，於92年間
    ，向本院聲請對陳景星之財產強制執行，並於98年間取得債
    權憑證等情，此有原告提出之前揭債權憑證、本院強制執行
    計算分配表、本院民事執行處98年10月14日雲院明98司執卯
    字第21854 號執行命令等件在卷可按（見本院卷第79- 85頁
    ），由此可見，本件原告對陳景星之利息債權，因依督促程
    序，聲請發支付命令，並聲請強制執行，時效因而中斷，被
    告蔡瑞雪抗辯稱原告對陳景星請求之利息已罹5 年之時效期
    間，即不足採信。又違約金之約定，為賠償給付遲延所生之
    損害，於債務人給付遲延時，債權人始得請求，既非定期給
    付之債務，與民法第126 條所規定之性質不同，其時效為15
    年而非5 年，亦無民法第145 條第2 項規定之適用（最高法
    院98年度台上字第911 號、96年度台簡上字第25號、95年度
    台上字第633 號判決意旨參照）。本件原告請求之違約金，
    因原告曾聲請強制執行取得債權憑證，已如前述，足認尚未
    逾15年之一般請求權時效，蔡瑞雪此部分之時效抗辯，亦屬
    無據，合先敘明。
  (二)原告於99年12月15日具狀向本院訴請宣告被告間改用分別財
    產制，經本院於同年月22日受理後，於100 年1 月14日行第
    一次準備程序，並於100 年3 月15日以99年度家訴字第44號
    判決宣告被告間之夫妻財產制改用分別財產制，嗣於同年4
    月7 日確定；而被告間於前揭事件第一次準備程序前，於10
    0 年1 月12日簽定兩願離婚書，復約定「拋棄剩餘財產分配
    請求權」，並於同日向雲林縣北港戶政事務所辦理離婚登記
    ，業經認定如前，並經本院調取99年度家訴字第44號民事宗
    卷核閱無誤。原告據此主張被告於上開訴訟審理期間，旋即
    辦理協議離婚，並互相拋棄夫妻剩餘財產分配請求權，陳景
    星所為之無償行為，顯然侵害原告之債權。然而，夫妻剩餘
    財產差額分配請求權之性質為債權請求權，非屬取回本應屬
    之財產，則蔡瑞雪、陳景星離婚時，陳景星是否確有得向蔡
    瑞雪請求分配剩餘財產之數額，仍屬不定之天，難以逕執此
    認陳景星之行為，有意侵害原告之債權。況夫或妻之財產分
    為婚前財產與婚後財產，由夫妻各自所有，民法第1017條第
    1 項前段定有明文。本件蔡瑞雪名下系爭不動產乃與陳景星
    婚姻關係存續期間購入之財產，為兩造所不爭執，則於雙方
    仍維持婚姻關係之情形下，系爭不動產依上開規定，確為蔡
    瑞雪所有，原告尚無從逕持對陳景星之執行名義，聲請強制
    執行系爭不動產以受償債權。蔡瑞雪、陳景星僅係就雙方原
    有之財產為符合現狀之分配，並未有特別使陳景星減少現有
    財產之約定，由此益徵，被告間約定互不行使夫妻剩餘財產
    分配請求權以為達成協議離婚之條件之一，難認有何故意詐
    害原告之債權可言。
  (三)按夫妻離婚，所考慮之事項繁多，非僅單純財產之歸屬，尚
    包括子女監護、扶養費、贍養費等問題。而本件被告間所生
    未成年子女陳秉駿、陳秉蔚均已成年，故於協議離婚時無有
    關子女監護及扶養費之約定，此乃理所當然。另參酌蔡瑞雪
    、陳景星於本院均一致陳稱，其等離婚之近因係陳景星嗜賭
    ，又陳景星於100 年1 月間，因賭輸錢返家遭蔡瑞雪叨唸，
    憤而動怒出手毆打蔡瑞雪，蔡瑞雪因而興起離婚之念（見本
    院卷第43頁、第126 頁、第155 頁反面）。顯見陳景星對離
    婚之事由有責，其自知理虧，此觀陳景星於本院陳稱：我不
    能要求什麼，只希望蔡瑞雪給我一些錢吃飯，並租屋讓我居
    住等語自明（見本院卷第126 頁）。故而陳景星以互相拋棄
    剩餘財產請求權作為考量離婚之事項而互為讓步之條件，二
    者互為關連，無從個別割裂而獨立於離婚協議之外，否則雙
    方即無法達成離婚之協議，倘容許一部撤銷系爭離婚協議有
    關陳景星不行使夫妻剩餘財產請求權之約定，無異於雙方婚
    姻關係已無從回復之情形下，推翻原本離婚協議達成之基礎
    ，實非事理之平。又夫妻婚姻關係能否維持，是否離婚，本
    因各夫妻間之主觀認知及考量互異致有不同，而夫妻協議結
    束婚姻關係之條件，常係雙方綜合考慮情感、財產、子女教
    養等各項因素加以協調讓步後之結果，衡情尚難僅以財產價
    值據而評量彼此之離婚條件是否合理相當。因而，本件被告
    陳景星對蔡瑞雪拋棄夫妻剩餘財產分配請求權，難逕認係無
    償之行為。
  (四)被告間離婚時，蔡瑞雪所有之系爭不動產現值，經原告與蔡
    瑞雪同意各以966,600 元、5,210,100 元及1,131,826 元核
    算，合計為6,756,326 元（原告同意蔡瑞雪所有之股票不列
    入本件剩餘財產分配）；另查無蔡瑞雪有何債務，此有彰化
    商業銀行100 年11月14日彰作管字第10025584號函、臺灣土
    地銀行100 年11月15日民事陳報狀在卷可證（見本院卷第16
    5 、168 頁）。惟蔡瑞雪辯稱：我與陳景星結婚後，陳景星
    身體狀況不佳，長期以來無法工作，閒賦在家，喜歡賭博，
    積欠賭債，又不事生產，對所生未成年子女未盡父親之扶養
    義務，全由我一人負擔。此情與陳景星在原告追加其為被告
    前，以證人身分到庭證稱：我與蔡瑞雪於67年結婚後，先在
    家幫忙有關油及養豬飼料工作，但僅持續1 年餘，因父親結
    束營業，我又曾傷及頸椎，所以自20餘歲起就未再工作，都
    靠蔡瑞雪養我，也未幫忙蔡瑞雪的美容、化妝品及內衣事業
    ，他名下的房地都是他自己賺錢購置，我沒有過問等語，互
    核一致。參酌本院查詢陳景星之稅務電子閘門財產所得調件
    明細表所示，其自95至99年間，確無任何薪資所得紀錄（見
    本院卷第108-117 頁）。綜此足見，蔡瑞雪、陳景星上開辯
    詞與客觀事證相吻合，可以採信。再佐以兩造所生未成年子
    女陳秉駿係68年6 月20日生，陳秉蔚係69年9 月26日生，而
    依行政院主計處公布之雲林縣平均每人每月消費支出於68年
    度係1,640 元，此後歷年逐漸增長，迄89年度則為12,256元
    ，取其概數以5,000 元計算，陳景星應負擔未成年人之扶養
    費亦以半數計，則為2,500 元，陳景星每月應分擔上開二名
    未成年人之扶養費即為5,000 元，迄陳陳秉駿、陳秉蔚成年
    止，各有20年，陳景星「至少」應支付之金額已達120 萬元
    （計算式：5,000x12x20=120,000 ）。依此，陳景星知悉其
    長久未負擔家計及照顧未成年子女，故於離婚時，選擇對蔡
    瑞雪拋棄剩餘財產分配請求權作為離婚條件之一，核非單純
    屬民法第244 條第1 項所稱之「無償行為」，原告援引該法
    條請求撤銷，即無所據。
五、綜上所述，被告陳景星於100 年1 月12日對被告蔡瑞雪所為
    拋棄夫妻剩餘財產分配請求權之約定，難認係無償之行為，
    原告主張依民法第244 條第1 項之規定請求撤銷，自屬無據
    。而陳景星對蔡瑞雪既已無剩餘財產分配請求權存在，原告
    即無從代位陳景星對蔡瑞雪主張該項權利。從而，本件原告
    之請求，核無理由，自應予駁回，爰判決如主文所示。
六、本件原告之訴既無理由，則被告蔡瑞雪主張抵銷、減輕或免
    除陳景星得請求之夫妻剩餘財產分配額部分，自無庸裁判，
    附此敘明。
肆、本件事證已明，兩造其餘攻擊防禦方法及未經援用之證據，
    經本院審酌後，認與判決結果不生影響，爰不一一論述，併
    此敘明。
伍、據上論斷，本件原告之訴為無理由，依民事訴訟法第385 條
    第1 項前段、第78條，判決如主文。
中    華    民    國   100    年    12    月    22    日
                  家事法庭  法  官  曾鴻文
以上正本係照原本作成。
如對本判決上訴，須於判決送達後20日內向本院提出上訴狀（須
附繕本）。
中    華    民    國   100    年    12    月    23    日
                            書記官  潘佳欣